【裁判字號】    90,勞訴,21
【裁判日期】    901115
【裁判案由】    給付資遺費
【裁判全文】
臺灣高雄地方法院民事判決  九十年度勞訴字第二一號
    原      告  甲○○
                己○○
                丁○○
                丙○○
                乙○○
    被      告  千翔保全股份有限公司高雄分公司
    法定代理人  戊○○
右當事人間給付資遺費事件，本院判決如左：
    主      文
被告應給付原告己○○新台幣壹萬壹仟陸佰零肆元、給付原告丁○○新台幣壹萬仟
陸佰零捌元、給付原告丙○○壹萬仟陸佰零捌元、給付原告乙○○肆仟伍佰陸拾元
，及均自民國九十年四月二十五日起至清償日止，按週年利率百分之五計算之利息。
原告其餘之訴均駁回。
訴訟費用由被告負擔百分之五，餘由原告甲○○負擔百分之三十、原告己○○負擔百
分之三十、原告丁○○負擔百分之十五、原告丙○○負擔百分之十五、原告乙○○負
擔百分之五。
    事      實
甲、原告方面：
  一、聲明：被告應給付原告甲○○新台幣（下同）三十三萬九千四百五十五元，給
      付原告己○○三十一萬五千六百八十三元，給付原告丁○○十七萬元，給付原
      告丙○○十七萬元，給付原告乙○○三萬零七百三十六元，及均自起訴狀繕本
      送達翌日起至清償日止，按週年利率百分之五計算之利息。
  二、陳述：
    (一)原告甲○○自民國八十五年六月八日起受僱被告公司，每月工資為三萬五千五
      百元，折合每日工資一千一百八十三元。詎被告於八十九年十一月四日未經原
      告甲○○同意即發佈調職令，由原職業務副課長降調為總機接線員，更於八十
      九年十二月一日降調為需值夜班之安全員，雖經原告甲○○極力申訴，被告仍
      置之不理，遂以原告甲○○拒不到任為由，竟於八十九年十二月五日主張原告
      無故曠職而違法解僱原告，被告已違反勞動基準法第四十二條、第四十七條之
      規定，原告始於九十年三月十日自行離職。依勞動基準法第十四條第一項第六
      款及第十七條之規定，以平均工資三萬五千五百元、工作年資四年九月計算，
      被告應發給原告甲○○資遣費十六萬八千六百二十五元，且依同法第十六條第
      三項之規定，並應給付原告三十日之預告期間工資三萬五千五百元，又依同法
      第十一條規定，應自非法解僱原告之日即八十九年十二月一日起至九十年三月
      十日止給付原告薪資十一萬八千三百三十元。被告並應返還對原告甲○○雙重
      處分之薪資扣款，即記過四次扣薪一萬二千元，申誡五次扣薪五千元，共計一
      萬七千元。是被告共應給付原告三十三萬九千四百五十五元，及自起訴狀繕本
      送達翌日起至清償日止，按週年利率百分之五計算之利息。
    (二)原告己○○自七十九年九月三日起受僱被告公司，每月工資為二萬九千元，原
      告己○○於知悉被告公司經高雄市政府勞工檢查所認定有違反勞動基準法規定
      之事實後，遂依該法第十四條第六款之規定於九十年一月三十一日終止與被告
      間之勞動契約，工作年資為十年五月，故被告應依勞動基準法第十七條之規定
      給付原告資遣費三十萬二千零八十三元，並應給付原告九十年度應休而未休之
      十二日特休假加班費計一萬一千六百元，並依勞動基準法第二十六條之規定返
      還對原告雙重處分之薪資扣款，即申誡二次扣薪二千元。是被告共應給付原告
      三十一萬五千六百八十三元，及自起訴狀繕本送達翌日起至清償日止，按週年
      利率百分之五計算之利息。
    (三)原告丁○○、丙○○、乙○○分別自八十五年十月二十一日、八十五年十月十
      九日及八十九年八月四日起受僱被告公司，每月工資均為一萬七千元，即每日
      工資六百五十四元，原告丁○○、丙○○、乙○○知悉被告公司有違反勞動基
      準法規定之事實後，遂依該法第十四條第六款之規定於九十年一月三十一日終
      止與被告間之勞動契約，原告丁○○、丙○○之工作年資均為四年四月，而原
      告乙○○之工作年資則為六個月。是被告應依勞動基準法第十七條之規定給付
      原告丁○○、丙○○資遣費七萬三千六百六十八元，給付原告乙○○資遣費八
      千五百元，且被告並應給付原告丁○○、丙○○於任職期間應休而未休之特休
      假二十四日、國定假日五十五日之假日加班費計十萬三千三百三十二元，給付
      原告乙○○於任職期間應休而未休之十七日假日加班費計二萬二千二百三十六
      元。是被告應分別給付原告丁○○、丙○○十七萬元，給付原告乙○○三萬零
      七百三十六元，及均自起訴狀繕本送達翌日起至清償日止，按週年利率百分之
      五計算之利息。
  三、證據：提出高雄市政府勞工局勞工檢查所函、高雄市政府勞動基準法罰鍰處分
      、被告人事命令、存證信函、勞資爭議協議書、調解紀錄、委任書各一件為證
      。
乙、被告方面：
  一、聲明：駁回原告之訴。
  二、陳述：
    (一)原告受僱於被告公司時，被告公司即已告知工作性質、工作時間等事項，被告
      公司為保全業，有勞動基準法第八十四條之一及同法施行細則第五十條之一之
      適用，是有關原告之工作時間、休假等均不受同法第三十條、三十二條、三十
      六條、三十七條、第四十九條之限制，且兩造已就工作時間及休假等事項另以
      服務同意書第三點加以約定，已排除勞動基準法相關規定之適用。
    (二)原告甲○○於八十九年十二月五日由被告公司以其無故曠職三日解僱，而原告
      己○○、丁○○、丙○○、乙○○則於九十年二月一日至三日連續曠職三日，
      被告公司於同年月五日予以解僱，原告均非受資遣而離職，自無請求被告公司
      給付資遣費之餘地。又原告己○○於在職期間已無應休而未休之特休假，其請
      求未休假之加班費，並無理由。原告乙○○任職期間未休假尚有八日，僅得請
      求工資九千零七十二元，而原告丁○○、丙○○任職期間之未休假則共計六十
      三日，其二人僅得請求工資七萬一千四百四十四元。
  三、證據：提出請假規定、人事獎懲條例、應徵須知暨服務同意書、服務志願書、
      被告公司解僱命令、考勤表、實際值勤時數表各一件為證。
    理      由
一、原告起訴主張：
  (一)原告甲○○自八十五年六月八日擔任被告公司業務副課長一職，詎被告竟於八十
    九年十二月五日以無故曠職三日為由，未經預告即違法解僱原告甲○○，惟原告
    甲○○係因被告公司於八十九年十一月四日未經其同意即將其降調為總機接線員
    ，又於八十九年十二月一日將其降調為需值夜班之安全員，且又對原告甲○○為
    記過、申誡等雙重處分，原告甲○○極力申訴並拒不到任仍未獲置理，並非無故
    曠職。被告未經預告即片面終止與原告甲○○間之勞動契約，已違反勞動基準法
    第四十二條、第四十七條之規定，自應依勞動基準法第十六條第三項之規定給付
    原告預告期間工資三萬五千五百元。又被告上開終止勞動契約並不合法，是被告
    仍應給付原告甲○○自八十九年十二月一日起至九十年三月十日止之工資十一萬
    八千三百三十元。再原告甲○○於九十年三月十日依勞動基準法第十四條第六款
    之規定終止與被告間之勞動契約，被告依該法第十七條之規定，並應給付原告甲○○資遣費十六萬八千六百二十五元，且被告公司對原告甲○○記過三次，申誡
    五次，又以此為由違法扣薪一萬七千元，亦應依勞動基準法第二十六條之規定將
    此部分扣薪返還原告甲○○。
  (二)原告己○○自七十九年九月三日起受僱被告公司，於知悉被告公司經高雄市政府
    勞工檢查所認定有違反勞動基準法規定之事實後，即依該法第十四條第六款之規
    定於九十年一月三十一日終止與被告間之勞動契約。被告依勞動基準法第十七條
    之規定，應給付原告資遣費三十萬二千零八十三元，並給付原告九十年度應休而
    未休之十二日特休假加班費計一萬一千六百元，且被告公司對原告己○○申誡二
    次，扣薪二千元，亦應依勞動基準法第二十六條之規定將此部分扣薪返還原告己○○。
  (三)原告丁○○、丙○○、乙○○分別自八十五年十月二十一日、八十五年十月十九
    日及八十九年八月四日起受僱被告公司，均於知悉被告公司有違反勞動基準法規
    定之事實後，即依該法第十四條第六款之規定於九十年一月三十一日終止與被告
    間之勞動契約，被告依勞動基準法第十七條之規定應給付原告丁○○、丙○○資
    遣費七萬三千六百六十八元，給付原告乙○○資遣費八千五百元，並應給付原告
    丁○○、丙○○於任職期間應休而未休之特休假二十四日、國定假日五十五日之
    假日加班費計十萬三千三百三十二元，給付原告乙○○於任職期間應休而未休之
    十七日假日加班費計二萬二千二百三十六元。
  (四)爰依上開事實及法律依據，訴請被告給付原告甲○○三十三萬九千四百五十五元
    ，給付原告己○○三十五萬五千六百八十三元，給付原告丁○○、丙○○均十七
    萬元，給付原告乙○○三萬零七百三十六元，及均自起訴狀繕本送達翌日起至清
    償日止，按週年利率百分之五計算之利息等語。
二、被告則以：原告受僱於被告公司時，被告公司即已告知工作性質、工作時間等事
    項，而被告公司為保全業，有勞動基準法第八十四條之一及同法施行細則第五十
    條之一之適用，是有關原告之工作時間、休假等均不受同法第三十條、三十二條
    、三十六條、三十七條、第四十九條之限制，且兩造已就工作時間及休假等事項
    另以服務同意書第三點加以約定，已排除勞動基準法相關規定之適用。原告甲○○於八十九年十二月五日由被告公司以其無故曠職三日解僱，而原告己○○、丁○○、丙○○、乙○○則於九十年二月一日至三日連續曠職三日，被告公司於同
    年月五日予以解僱，原告均非受資遣而離職，自無請求被告公司給付資遣費之餘
    地。又原告己○○於在職期間已無應休而未休之特休假，其請求未休假之加班費
    ，並無理由。原告乙○○任職期間未休假尚有八日，僅得請求工資九千零七十二
    元，而原告丁○○、丙○○任職期間之未休假則共計六十三日，其二人僅得請求
    工資七萬一千四百四十四元等語，資為抗辯。
三、就原告主張被告分別於八十九年十二月五日及九十年二月五日以原告無故曠職三
    日為由解僱原告乙節，為被告所不爭執，且有人事命令三紙為證，是原告上開主
    張，固堪信為真實。然就原告甲○○主張被告上開解僱行為並不合法，其係因被
    告未經其同意即降調其職務，其拒不到任新職而非無故曠職，兩造勞動契約應存
    續至其於九十年三月十日向被告依勞動基準法第十四條第一項第六款之規定終止
    契約之時乙節，及原告己○○、丁○○、丙○○、乙○○主張其於九十年一月三
    十一日已經依勞動基準法第十四條第六款終止其與被告間之勞動契約等節，則為
    被告所否認，辯稱其對原告甲○○之調職命令為合法，原告甲○○拒不到任係無
    故曠職，其於八十九年十二月五日終止與甲○○間之勞動契約為合法，且原告己○○、丁○○、丙○○、乙○○以被告違反勞工法令為由終止勞動契約，已逾同
    法第十四條第二項所定三十日期間，並不合法等語。
  (一)就原告依勞動基準法第十四條第三項準用第十七條之規定請求資遣費部分，按勞
    動基準法第十四條第三項固規定，同法第十七條「雇主依前條終止勞動契約者，
    應依左列規定發給勞工資遣費」之規定，於同法第十四條終止契約之情形準用之
    ，然第十四條第一項第六款係規定，雇主違反勞動契約或勞工法令，致有損害勞
    工權益者，勞工得不經預告終止契約；同條第二項更規定，勞工依前項第一款、
    第六款規定終止契約者，應自知悉其情形之日起，三十日內為之。由上開規定可
    知，原告依勞動基準法第十七條之規定請求資遣費之前提，必須其係依同法第十
    四條第一項合法終止契約，否則至多僅生兩造是否合意終止其間勞動契約之問題
    ，而無資遣費請求權可言。是其次所應予審就者，乃原告甲○○主張其於九十年
    三月十日，而原告己○○、丁○○、丙○○、乙○○則主張其均於九十年一月三
    十日，均依勞動基準法第十四條第六款之規定終止與被告公司間之勞動契約，則
    原告是否得依同法第十七條之規定請求被告給付資遣費？
  (二)經查，被告公司經高雄市政府勞工檢查所於八十九年十一月十六日發函認定「未
    依勞動基準法第八十四條之一規定，將勞雇雙方約定時間、例假、休假等書面資
    料報請本府勞工局核備，違反勞動基準法第三十七條．．．之規定，又違反同法
    第五十六條第一項．．．之規定，已另函移請本府勞工局裁處，並請立即改善」
    等語，此有該函一件在卷可憑。而原告並自認其於高雄市政府勞工局勞工檢查所
    發函認定上情之同時，即均已知悉被告有違反勞工法令之事實等語屬實。故原告
    甲○○遲至九十年三月十日，而原告己○○、丁○○、丙○○乙○○遲至九十年
    一月三十日始以被告有違反勞工法令之事由依勞動基準法第十四條第一項第六款
    之規定終止系爭勞動契約，與前述勞動基準法第十四條第二項所定「自知悉其情
    形之日起，三十日內為之」之要件不符，該終止勞動契約之意思表示並不合法。
    另被告雖抗辯稱其並未收受原告終止契約之意示表示等語，然縱認原告主張其所
    寄發終止系爭勞動契約之存證信函確已寄達被告公司一事屬實，亦因原告終止系
    爭勞動契約已逾三十日期間而不合法，是該存證信函送達與否之事實上爭點，核
    與上開認定不生影響，爰不加以審究，附此敘明。
  (三)由上所述，原告依勞動基準法第十四條第六款終止系爭勞動契約契約既非合法，
    即與勞動基準法第十七條所規定之資遣費請求權要件不符。故而，原告甲○○請
    求被告給付資遣費十六萬八千六百二十五元，原告己○○請求被告給付資遣費三
    十二萬零八十三元，原告丁○○、丙○○均請求被告給付資遣費七萬三千六百六
    十八元，原告乙○○請求被告給付資遣費八千五百元部分，及均自起訴狀繕本送
    達翌日起至清償日止，按週年利率百分之五計算之法定遲延利息，均非有據，不
    應准許。
四、至原告甲○○請求被告給付預告期間工資是否有理由乙節，按勞動基準法第十八
    條第一款之規定，依第十二條或第十五條規定終止勞動契約者，勞工不得向雇主
    請求資遣費。而同法第十二條第一項第六款則規定，勞工無正當理由繼續礦工三
    日者，雇主得不經預告終止契約。由上開規定可知，原告甲○○得依勞動基準法
    第十六條第三項之規定請求預告期間工資之前提，必須雇主係依同法第十一條或
    第十三條但書之規定終止其與原告甲○○間之勞動契約，如雇主係依勞動基準法
    第十二條之規定終止勞動契約，則勞工並無請求雇主加發預告期間工資之餘地。
    經查，依兩造所不爭執之事實，被告於八十九年十二月五日所執終止其與原告甲○○間之勞動契約之事由，乃原告甲○○連續無故曠工三日。既被告公司係依勞
    動基準法第十二條第一項第六款之規定主張終止其與原告甲○○間之勞動契約，
    姑且不論被告所為之終止勞動契約是否合法，縱令合法，依前述規定，原告甲○○請求被告發給預告期間工資，與勞動基準法第十七條所定要件即有不符，遑論
    該終止契約倘若不合法，亦不生終止勞動契約之效力，更無由請求被告給付預告
    期間工資。是原告甲○○請求被告給付預告期間工資三萬五千五百元及自起訴狀
    繕本送達翌日起至清償日止，按週年利率百分之五計算之利息，並無理由，應予
    駁回。
五、原告甲○○並主張被告於八十九年十二月五日以其連續曠工三日而終止勞動契約
    並不合法，被告仍應給付原告甲○○自八十九年十二月一日起至九十年三月十日
    止之工資十一萬八千三百三十元部分：
  (一)按稱僱傭者，謂當事人約定，一方於一定或不定之期限內為他方服勞務，他方給
    付報酬之契約。則受僱人如未提供勞務，僱用人即無給付報酬之義務。且如因可
    歸責於受僱人之事由而致勞務給付為不能時，雇主自得依民法第二百六十四條之
    規定，拒絕支付報酬。
  (二)經查，原告甲○○自八十九年十二月一日起即未到職工作乙節，為兩造所不爭執
    ，且有考勤表一件可查。原告雖稱其未到職係因被告違法調動其職務所致，然查
    ，原告甲○○任職被告公司時簽有服務同意書，依該同意書記載「公司因業務需
    要，得依規定長期、短期或臨時調動職務、工作場所」等語可知，原告甲○○與
    被告公司並未就工作地點為特別約定。又查，依被告公司於八十九年十一月三十
    日所發佈之人事命令，原告甲○○原職高雄事業一部副課長，調為大統百貨安全
    員，且未變更薪資乙節，有該人事命令一紙為證。而被告公司之業務性質係專為
    商業大樓、住宅大廈、別墅區等提供警衛安全管理、清潔服務、水電消防維護、
    行政會計等綜合技術管理服務工作等情，已亦載於該服務同意書，則被告公司抗
    辯其因與訂約之大樓終止合約而須調整原告甲○○之職務，並非無據。而原告甲○○之薪資並未變更，是其主張其薪資調降乙節，並不可採。又原告甲○○改任
    安全員一職，縱需輪值夜班，相對於被告公司之業務需要及薪資並未調整之情形
    ，其所受不利益，亦非依一般社會通念所無法忍受者，是被告公司之調職命令並
    非違法，原告甲○○以此為由拒不到任，並無理由。是被告以原告甲○○無故曠
    職三日而依勞動基準法第十二條第一項第六款予以解僱，於法有據。故而，原告
    甲○○與被告間之勞動契約，既自八十九年十二月五日起因被告終止之意思表示
    而解消，其請求上開薪資，洵屬無據，應予駁回。
六、另原告己○○、丁○○、丙○○、乙○○請求應休而未休之假日工資部分：
  (一)就休假日得否彈性調整之問題，依八十九年六月二十八日修正、九十年一月一日
    施行前之勞動基準法第三十條第一項、第二項規定，勞工每日正常工作時間不得
    超過八小時，每週工作總時數不得超過四十八小時；前項正常工作時間，雇主經
    工會或勞工半數以上同意，得將其一週內之正常工作時數，分配於其他工作日。
    其分配於其他工作日之時數，每日不得超過二小時，每週總工作時數仍以四十八
    小時為度。同法第三十條之一則規定，中央主管機關指定之行業，雇主經工會或
    勞工半數以上同意後，其工作時間得依下列原則變更：一四週內正常工作時數分
    配於其他工作日之時數，每日不得超過二小時，不受第三十條第二項之限制。二
    當日正常工時達十小時者，其延長之工作時間不得超過二小時。三二週內至少應
    有二日之休息，作為例假，不受第三十六條之限制。另同法第三十二條規定，因
    季節關係或因換班、準備或補充性工作，有在正常工作時間以外工作之必要者，
    雇主經工會或勞工同意，並報當地主管機關核備後，得將第三十條所定之工作時
    間延長之。其延長之工作時間，男工一日不得超過三小時，一個月工作總時數不
    得超過四十六小時；女工一日不得超過二小時，一個月工作總時數不得超過二十
    四小時。經中央主管機關核定之特殊行業，雇主經工會或勞工同意，前項工作時
    間每日得延長至四小時。但其工作總時數男工每月不得超過四十六小時；女工每
    月不得超過三十二小時。
  (二)經查，被告公司為保全業，經行政院勞工委員會於八十六年十二月二十四日以台
    八六勞動二字第０五三三八一號函核定為第三十二條及三十條之一之特殊行業。
    且行政院勞工委員會並以八十七年七月二十七日台八七勞動二字第０三二七五一
    號函公告，保全業之保全人員、電腦管制中心監控人員、經理級以上人員符合勞
    動基準法施行細則第五十條之一規定者，為勞動基準法第八十四條之一之工作者
    ，此有上開函文在卷可憑。依上開所述，就工作時間、例假部分，被告為保全業
    公司，本得與其員工另行以工作規則約定變更調整工時，不受勞動基準法第三十
    條第一項、第二項所定每日每週工時之限制，惟不得違反同法第三十條之一所定
    變更之原則，且二週內至少有二日之休息作為例假，不受勞動基準法第三十六條
    之限制。且就同法第三十七條、第三十八條所定休假及特別休假部分，如屬勞動
    基準法第八十四條之一所定人員，被告公司亦得另行與該等人員以工作規則約定
    例假、特別休假，而不受勞動基準法上開應休假規定之限制。本件原告己○○為
    被告公司人事人員，其工作時間、例假固得依同法第三十條之一之規定變更，然
    其依第三十七條、第三十八條之規定，仍應有國定假日及特別休假。而原告丁○○、丙○○、乙○○均為被告公司派駐各地之現場輪值保全人員，是不僅其工作
    時數及例假等勞動條件得依上述第三十條之一規定之原則變更，且國定假日及特
    別休假亦得依同法第八十四條之一之規定以工作規則另行約定。
  (三)至原告又主張被告所訂上開工作規則未經主管機關核備，應為無效云云，惟按前
    開條文中所謂「報請主管機關核備」之要件，僅雇主違反後是否應課處罰鍰之行
    政監督事項，而勞雇雙方所另就工作時間、例假日、休假、女性夜間工作等事項
    而約定之工作規則，倘未違反強制或禁止規定，仍屬有效，尚不因未經報請主管
    機關核備，即影響該另行約定之工作規則之效力。經查，被告並未將上開工作規
    則報請主管機關核備乙節，為被告所不爭執，且有高雄市勞工局勞工檢查局八十
    九年十一月十六日函一件在卷可查。惟由前開說明可知，雖上開工作規則未經被
    告公司報請主管機關核備，然至多僅屬被告公司是否應受行政罰鍰之問題，並不
    影響兩造所約定之工作規則之效力。是上開工作規則尚不因未經報請主管機關核
    備而無效，原告此部分主張，自難予以採認，合先敘明。
  (四)則原告己○○主張其於九十年度尚有應休而未休之特別休假十二日，原告丁○○
    、丙○○則各有特別休假二十四日，被告應給付原告己○○加倍工資一萬一千六
    百元、給付原告丁○○、丙○○加倍工資各一萬三千六百零八元部分，被告予以
    否認，辯稱原告己○○於九十年度並無未休之休假，且依兩造工作規則約定，如
    未休假不補發津貼等語。
  1.按勞動基準法第三十八條規定，勞工在同一雇主或事業單位，繼續工作滿一定期
    間者，每年應依左列規定給予特別休假：一一年以上三年未滿者七日；二三年以
    上五年未滿者十日；三五年以上十年未滿者十四日；四十年以上者，每一年加給
    一日，加至三十日為止。該法施行細則第二十四條第二款、第三款規定，特別休
    假日期應由勞雇雙方協商排定之；特別休假因年度終結或終止契約而未休者，其
    應休而未休之日數，雇主應發給工資。又勞動基準法第三十九條規定「雇主經徵
    得勞工同意於休假日工作者，工資應加倍發給」，所稱加倍發給，係指除依同條
    規定當日工資照給外，再加發該實際從事工作之休假日內應得工資而言。
  2.經查，原告己○○、丁○○、丙○○於九十年一月三十一日依勞動基準法第十四
    條第一項第六款之規定向原告表示終止系爭勞動契約並不合法，已認定如前述，
    則原告己○○、丁○○、丙○○依其與被告間之勞動契約之約定，仍有到職提供
    勞務之義務。而原告己○○自九十年二月一日至同年月三日均未到職乙節，為兩
    造所不爭執，是被告於九十年二月五日以原告己○○連續曠職三日為由終止與原
    告己○○間之勞動契約，已生終止勞動契約之效力。惟依前述勞動基準法施行細
    則第二十四條之規定，即便勞工因終止契約而未休特別休假，雇主仍應發給工資
    。雖被告抗辯稱，其與原告所約定之工作規則已載明「各員均需依照主管排定之
    輪班表定時間輪休，年節及例假日亦同，不另補假或補發津貼，超時輪職工作者
    ，另支給加班費」等語，其無義務發給未休假之工資云云，並舉兩造不爭執為真
    正之應徵須知暨服務同意書一件為證。然依上開工作規則內容，已違反上述勞動
    基準法所定勞工繼續工作滿一定期間應給予特別休假，及於特別休假日工作工資
    應加倍發給之最低勞動條件，是該部分約定違反同法第一條之強制規定，應為無
    效。故被告執該工作規則之約定抗辯其無給付義務加倍工資之義務云云，自非可
    採。茲就原告己○○、丁○○、丙○○所得請求之休假日工作之工資數額，認定
    如下：
  3.原告主張原告己○○任職被告公司年資十年五月，原告丁○○、丙○○任職被告
    公司期間均四年四月乙節，為被告所不爭。又原告己○○於九十年度僅向被告公
    司申請特別休假二日，尚餘特別休假十二日未休，而原告丁○○、丙○○自任職
    被告公司起均未休特別休假，共累積特別休假日數計二十四日部分，亦經被告自
    認在卷屬實，且有考勤表及實際到勤時數表各一件可憑。則原告己○○、丁○○
    、丙○○所得請求依未休之特別休假日數計算之工資，原告己○○每月平均工資
    為二萬九千元，原告丁○○、丙○○則均為一萬七千元乙節，為兩造所不爭執。
    是原告己○○、丁○○、丙○○每日工資應分別為九百六十七元、五百六十七元
    、五百六十七元。則原告己○○、丁○○、丙○○分別得按上開應休而未休之日
    數計算，請求被告給付工資一萬一千六百零四元、一萬三千六百零八元、一萬三
    千六百零八元，及法定遲延利息。原告己○○、丁○○、丙○○上開請求均為有
    理由，應予准許。
七、另原告丁○○、丙○○、乙○○主張其任職被告公司期間，分別於國定及星期假
    日工作五十五日、五十五日及十七日，得請求被告給付按此日數計算之工資云云
    ：
  (一)按勞動基準法第三十七條固規定，紀念日、勞動節日及其他由中央主管機關規定
    應放假之日，均應休假。然同法第八十四條之一規定，經主管機關核定公告之下
    列工作者，得由勞雇雙方另行約定工作時間、例假日、休假、女性夜間工作者，
    並報請當地主管機關核備，不受第三十條、第三十六條、第三十七條、第四十九
    條規定之限制。又最高法院八十五年台上字第一九七三號判決更認為，「職司守
    衛之勞工，如已同意例休假日及平時之工作時間逾八小時，所約定之工資又未低
    於基本工資加計延時工資、假日工資之總額時，並不違反勞動基準法之規定，勞
    雇雙方自應受其拘束。故上開從事守衛工作者，能否再請求例休假日及延長工時
    之工資，應以其約定工資是否低於基本工資及以基本工資加計例休假日及延時工
    資之總額為斷」等語。又行政院勞工委員會九十年六月七日台九十勞動二字第０
    ０一九二四八號函之見解，勞工於非例假日之休息日出勤工作，工資應如何發給
    ，應視該休息日之性質而定。該日如係因勞資雙方約定之正常工作時間少於法定
    正常工時所生者，其未逾勞動基準法第三十條所定法定正常總工作時數部分，工
    資應由勞雇雙方協商定之；逾法定正常工作總時數者，應依勞動基準法第二十四
    條辦理。該日如係依同法第三十條第二項將其正常工作時數分配於其他工作日者
    ，因二週內其他工作日分配之正常工時已達法定正常工作總時數，工資應依同法
    第二十四條辦理。逾法定正常工作時間工作四小時以上之部分，工資可由勞資雙
    方自行協商，惟不可低於同法第二十四條第一項第二款之規定。則兩造所約定之
    休假、總工作時間及工資，是否低於勞動基準法上開所定最低標準之勞動條件，
    而有違反勞動基準法第一條第二項所規定之「雇主與勞工所定勞動條件，不得低
    於本法所定最低標準」之強制規定而無效之問題？
  (二)經查，兩造工作規則約定，「採二十四小時全年無休及日夜輪休方式，每週服勤
    四十八小時計算，每月輪值時數為八小時×當月份日曆天數」，此觀之上述服務
    同意書即知。依上述工作規則，原告丁○○、丙○○、乙○○每週應服勤時數為
    四十八小時，以每日工作時數八小時計算，每週即有一日例假輪休，如採每三日
    中二日服勤十二小時，另一日休息，則二週內亦有二日例假，又上開工作規則就
    原告丁○○、丙○○、乙○○等現場輪值人員，已約定排除國定假日之休假，揆
    諸前述勞動基準法第八十四條之一所定，得排除同法第三十七條國定假日休假規
    定之適用等語觀之，原告丁○○、丙○○、乙○○分別主張其有國定假日之休假
    ，被告並應給付因於國定假日工作之二倍工資云云，即無可採。
  (三)次查，由上開工作規則所定例假日數觀之，該工作規則之內容並未低於上述勞動
    基準法所定最低勞動條件，總工作時數亦未逾上述勞動基準法所定每週工作時數
    ，而被告公司發給原告丁○○、丙○○之工資，係以每週服勤四十八小時計薪，
    亦未低於行政院勞工委員會自八十七年迄今所核定之基本工資一萬五千八百四十
    元，是系爭工作規則就工作時間及例假，變更為每週服勤四十八小時、一日輪休
    之方式，即為有效。然就原告乙○○部分，原告乙○○係採取每三日中二日服勤
    十二小時，另一日休息，其四週內正常工作時數分配於其他工作日時數已達四小
    時，超過勞動基準法第三十二條正常工時分配於其他工作日之時數，男工最多為
    三小時之規定。而原告乙○○採取此一輪班方式，工資為每月一萬七千元，即日
    薪五百六十七元，並未低於勞動基準法所定最低勞動條件，亦即以基本工資一萬
    五千八百四十元加計延時工資結果，原告乙○○每日輪班均較法定得變更之正常
    工作時間延長一小時工時，則以每月輪值二十日計算，其每月共計延長工時二十
    小時，工資不得低於一萬七千一百六十元（15,840÷30÷8×20＝17,160），則
    其工資顯已低於上開基本工資加計延時工資之結果，原告乙○○部分部分工資之
    約定為無效，被告仍應依其與原告乙○○約定之工資，給付原告乙○○每月二十
    小時之延長工時工資。
  (四)另查，原告丁○○、丙○○、乙○○確依上述方式輪班，且在二週內各有二日休
    假，此觀之實際值勤時數表所載工作日數即明，是原告丁○○、丙○○、乙○○
    依兩造工作規則已依勞動基準法第三十條之一第一項第三款之規定變更該法第三
    十七條所定例假時間，自不得再主張以星期假日作為例假。況原告丁○○、丙○○之四週內總工作時數，並無延長工作時間之情事，並無請求例假日部分加班費
    之餘地。惟原告乙○○部分，其每日工資為五百六十七元，已如前述，而其每日
    延長工作時間一小時，依勞動基準法第二十四條規定第二款之規定，該延長部分
    應按平日每小時工資額加給三分之二，是被告每小時應加給工資三十八元（567
    ÷8×0.67＝38）。又原告乙○○任職被告公司期間六個月，共得請求延長工時
    之工資為四千五百六十元（38×20＝4,560）。
  (五)綜上，原告丁○○、丙○○請求國定假日及例假日工資，均為無理由，而原告乙○○請求二千七百六十元及法定遲延利息部分，則為有據，逾此部分之請求，亦
    無理由，均應駁回。
八、另原告甲○○、己○○依勞動基準法第二十六條之規定請求被告返還因記過、申
    誡而分別扣薪一萬七千元及二千元部分：
  (一)按勞動基準法第二十六條固規定，雇主不得預扣勞工工資作為違約金或賠償費用
    ，而該規定所謂「預扣」，固指損害尚未發生，資方不得扣留一定數額之工資，
    作為日後發生不測之損害求償之保障者而言，可見勞動基準法僅禁止預扣工資，
    並非限制雇主扣罰工資，是雇主就獎懲事項訂定扣罰工資之規則，自屬有效。
  (二)經查，原告甲○○、己○○因受記過、申誡處分而分別扣薪一萬七千元及二千元
    之事實，為兩造所不爭執，並有被告提出之懲戒命令二件為證。而被告公司對原
    告甲○○、己○○所為之扣薪處分，係依該公司所制訂之「人事獎懲條例」第六
    條之規定，此有該條例一件在卷可按。則被告對原告甲○○共計扣薪一萬七千元
    、對原告己○○則共計扣薪二千元乙節，並非屬勞動基準法第二十六條所謂「預
    扣工資」，自無違反該規定可言。故原告甲○○、己○○主張被告應返還上開扣
    薪款項，為無理由，不應准許。
九、從而，原告己○○、丁○○、丙○○分別請求被告給付應休而未休之特別休假工
    資一萬一千六百零四元、一萬三千六百零八元、一萬三千六百零八元，及原告乙○○請求被告給付四千五百六十元，及均自起訴狀繕本送達翌日即九十年四月二
    十五日起至清償日止，按週年利率百分之五計算之利息。逾此部分之請求，則非
    有據，應予駁回。
據上論結，原告之訴為一部有理由，一部無理由，依民事訴訟法第七十九條但書、第
八十五條第一項但書，判決如主文。
中      華      民      國    九十      年    十一    月      十五      日
                              臺灣高雄地方法院勞工法庭
~B法      官  汪怡君
右為正本，係照原本作成。
如不服本判決，應於送達後二十日內向本院提出上訴狀。
中      華      民      國    九十      年    十一    月      十五      日
~B書  記  官  李春慧


司法院資訊處製作；財團法人民間司法改革基金會備份。
